臺灣高等法院刑事裁定
109年度抗字第643號
抗  告  人
即  受刑人  温詔宇



上列抗告人即受刑人因聲請定其應執行刑案件，不服臺灣新北地
方法院中華民國109年4月13日裁定（109年度聲字第1328號），
提起抗告，本院裁定如下：
    主  文
抗告駁回。                                             
    理  由
一、原裁定意旨略以：抗告人即受刑人温詔宇犯如原裁定附表所
    示14罪，經判處如該附表所示之刑，且該14罪均於該附表編
    號14裁判確定前所犯，有本院被告前案紀錄表、判決書附卷
    可憑。又該附表編號1所示之罪所處之刑得易服社會勞動，
    編號2、3、5、10至12、14所示各罪所處之刑均得易科罰金
    ，其他各罪所處之刑則均不得易科罰金，固有不同，然抗告
    人既已請求檢察官聲請定其應執行刑，有定刑聲請切結書附
    卷可稽，是檢察官聲請就上開14罪所處之刑定其應執行之刑
    ，於法即無不合，應予准許。該附表編號2至4、9至14所示
    之罪均係犯施用、持有毒品罪，編號1、6至8所示之罪則係
    犯轉讓、販賣毒品罪，以上兩類犯罪各自之動機、目的、類
    型、行為態樣及手段相仿，所侵害者復均非具有不可替代性
    、不可回復性之個人法益，責任非難重複之程度較高，本院
    108年度聲字第2287號裁定就上開編號1至4所示之罪，定應
    執行刑為有期徒刑1年2月，臺灣新北地方法院107年度訴字
    第565號判決就上開編號6至9所示之罪，定應執行刑為有期
    徒刑4年6月，臺灣新北地方法院108年度審訴字第435號就上
    開編號10至11所示之罪，定應執行刑為有期徒刑9月，顯已
    審酌上情，至上開編號5所示之罪則與前述13罪之犯罪種類
    、手段、動機、目的迥異，較無責任非難重複評價之問題，
    因而就上開14罪為整體之非難評價後，定其應執行刑為有期
    徒刑7年。經核於法並無不合。
二、抗告意旨略以：法院對定執行刑案件雖有裁量權，惟關於此
    自由裁量事項，非概無法律性之拘束，應受比例原則、平等
    原則、責罰相當原則及重複評價禁止原則之規範，且不得逾
    越內部與外部界限。近來法院酌定應執行刑時，多遵循就行
    為人所犯各罪之犯罪類型是否相同、行為手段態樣與動機是
    否相似，以決定非難程度之高低，實務上亦多有於定執行刑
    時大幅減輕受刑人刑度之見解。抗告人所犯多為施用毒品及
    微量販賣毒品予友人，於審理時均承認犯行，侵害法益僅係
    戕害自身健康，且屬病患性犯罪之特質，尚未嚴重破壞社會
    秩序或侵害他人權益，原裁定未審酌上情，且未充分考量抗
    告人所犯數罪特質及審酌罪刑相當原則，遽定應執行有期徒
    刑7年，顯屬過重，請從輕量定應執行刑，給予抗告人自新
    之機會云云。
三、按裁判確定前犯數罪者，併合處罰之；又數罪併罰有二裁判
    以上，宣告多數有期徒刑者，於各刑中之最長期以上，各刑
    合併之刑期以下，定其應執行之刑期，刑法第51條第5款、
    第53條規定甚明。執行刑之量定，雖係事實審法院自由裁量
    之職權，惟法律上屬於自由裁量事項，尚非概無法律性之拘
    束，在法律上有其外部界限及內部界限，前者為法律之具體
    規定，使法院得以具體選擇為適當裁判，此為自由裁量之外
    部界限。後者則為法院為自由裁量時，應考量法律之目的、
    法律秩序之理念所在，此為自由裁量之內部界限。法院為裁
    判時，二者均不得有所踰越。在數罪併罰而有二裁判以上，
    應定其應執行刑之案件，法院所為刑之酌定，固屬自由裁量
    事項，然對於法律之內、外部界限，仍均應受其拘束。倘其
    所酌定之執行刑，並未違背刑法第51條各款所定之方法或範
    圍（即法律之外部性界限），亦無明顯違背公平、比例原則
    或整體法律秩序之理念（即法律之內部性界限）者，即不得
    任意指為違法或不當（最高法院102年度台抗字第596號、10
    1年度台抗字第280號裁定意旨參照）。
四、經查：
  ㈠抗告人因犯如原裁定附表所示違反毒品危害防制條例等14罪
    ，經本院、原審法院分別判處如該附表所示之刑確定在案，
    此有各該判決及本院被告前案紀錄表附卷可參。其中編號1
    所示不得易科罰金但得易服社會勞動之罪、編號4、6至9、1
    3所示不得易科罰金亦不得易服社會勞動之罪、編號2、3、5
    、10至12、14所示得易科罰金之罪，固均合於刑法第50條第
    1項但書之規定，惟抗告人請求檢察官聲請就上開各罪刑合
    併定其應執行刑，此有抗告人提出之定刑聲請切結書附卷可
    稽（見109年度執聲字第954號卷第5頁）。從而原裁定依檢
    察官之聲請，就上開附表所示各罪定應執行刑為有期徒刑7
    年，從形式上觀察，乃於各刑中之最長期（即有期徒刑3年1
    0月）以上，就該附表編號1至4部分前定之執行刑（即有期
    徒刑1年2月）、編號6至9部分前定之執行刑（即有期徒刑4
    年6月）、編號10至11部分前定之執行刑（即有期徒刑9月）
    加計其他裁判宣告之刑（即原裁定附表編號5、12至14部分
    ）之總和（即有期徒刑8年6月）以下（各刑之合併刑期雖達
    有期徒刑16年8月，然定其應執行刑時，依不利益變更禁止
    原則，不得逾前定之執行刑之總和即有期徒刑8年6月），定
    其應執行之刑，復敘明審酌抗告人犯罪類型、犯罪行為態樣
    、手段、動機、目的，兼衡侵害法益及罪責程度、暨部分罪
    刑曾經法院定應執行刑之界限範圍等因素，而為整體評價後
    ，酌定應執行有期徒刑7年等旨，顯已考量抗告人犯數罪所
    反映出之人格特性，各罪彼此間之關聯性，基於刑罰目的性
    及刑事政策之取向等因素，總體而為適度之評價，符合裁量
    之外部性界限及內部性界限，自無違誤。況抗告人有多項施
    用毒品前科，猶不知悔改，於106、107年間一再施用第一級
    毒品及第二級毒品，並持有第二級毒品，更犯轉讓禁藥、幫
    助施用第二級毒品、販賣第二級毒品、偽造文書等罪，顯然
    輕忽法律，未深切悔改，自不宜給予過度刑罰優惠，原審在
    上開範圍內，綜合斟酌抗告人犯罪行為之不法與罪責程度及
    對其施以矯正之必要性，對抗告人所犯如上開附表所示各罪
    再予適當之刑罰折扣，而裁定應執行有期徒刑7年，並未逾
    越刑法第51條第5款所定法律之外部性界限，其定應執行刑
    之裁量權行使，亦未逾越法律授予裁量權之目的，尚無顯然
    濫用裁量權而違反公平原則、比例原則之情形，亦不悖於法
    律秩序之理念，自符合法規範之目的，而無違反內部性界限
    之可言，尚難遽指為違法或不當。
  ㈡再按刑法刪除連續犯規定之立法意旨，係基於連續犯原為數
    罪之本質及刑罰公平原則之考量，以其修正既難以週延，爰
    予刪除（參照其立法理由二）。至連續犯之規定刪除後，對
    於部分習慣犯，例如竊盜、吸毒等犯罪，在實務運用上，固
    可參考德、日等國之經驗，委由學界及實務以補充解釋之方
    式，發展接續犯之概念，對於合乎「接續犯」或「包括的一
    罪」之情形，認為構成單一之犯罪，避免因適用數罪併罰而
    使刑罰過重產生不合理之現象（參照其立法理由四）；然此
    僅在限縮適用數罪併罰之範圍，並非指對於適用數罪併罰規
    定者，應從輕酌定其應執行刑。是不得因連續犯之刪除，即
    認犯數罪者，應從輕定其應執行之刑。又個案情節不一，尚
    難比附援引。而執行刑之酌定，尤無必須一定比例、折數衡
    定之理；是無從引用他案酌定應執行刑之比例，作為本案酌
    定之刑是否適法之判斷基準（最高法院106年度台抗字第114
    號裁定意旨參照）。況原裁定抗告人應執行之刑（7年，即8
    4個月），約為抗告人所犯各罪「原宣告刑加總刑度」（16
    年8月，即200個月）之42%（計算式：84÷200=0.42），顯已
    考量抗告人所犯各罪反應出之人格特性，並權衡審酌其行為
    責任與整體刑法目的及相關刑事政策等因素，而未逾越法律
    外部界限及內部界限，核屬法院裁量職權之適法行使。至抗
    告意旨所稱家庭狀況，要非定執行刑所得審酌之事項，抗告
    人執此抗告，亦屬誤會。
  ㈢綜上所述，抗告意旨無非係對原審定執行刑裁量權之適法行
    使，徒憑己見，任意指摘，並不足採，其抗告為無理由，應
    予駁回。
據上論斷，應依刑事訴訟法第412條，裁定如主文。
中　　華　　民　　國　　109 　年　　4 　　月　　30　　日
                  刑事第十六庭  審判長法　官  葉騰瑞
                                      法　官  廖紋妤
                                      法　官  陳芃宇
以上正本證明與原本無異。
如不服本裁定，應於收受送達後五日內向本院提出抗告狀。
                                      書記官  李佳芬
中　　華　　民　　國　　109 　年　　5 　　月　　5 　　日